【裁判字號】    92,上訴,415
【裁判日期】    920515
【裁判案由】    強盜
【裁判全文】
臺灣高等院臺南分院刑事判決                九十二年度上訴字第四一五號    Ｇ
      上  訴  人
      即  被  告  乙  ○  ○
      指定辯護人  本院公設辯護人  丙  ○  ○
右上訴人因強盜案件，不服臺灣臺南地方法院九十一年度訴字第一一八一號中華民國
九十二年三月十日第一審判決（起訴案號：臺灣臺南地方法院檢察署九十一年度偵字
第一０二二三號），提起上訴，本院判決如左：
      主      文
上訴駁回。
      事      實
一、乙○○於民國（下同）五十九年、六十年、七十六年間曾犯竊盜罪，分別經最高
    法院、臺灣高等法院及本院判處有期徒刑八月、一年及五月確定，最後一次竊盜
    罪於七十七年二月二十一日全部執行完畢（不構成累犯）。猶不知悔改，復意圖
    為自己不法之所有，於九十一年八月四日晚上九時三十分許，持其所有手電筒一
    支及客觀上足以危害人之生命、身體安全，可供兇器使用之鐵製板手一支，先以
    板手將甲○○及其妻郭靖琴二人所經營，位於台南市○○路一０七五號，「紅遍
    天下」檳榔攤（為鐵皮建成，內有二房間，一間供販賣檳榔之用，一間供堆放貨
    物之用，無人居住）之側門鎖破壞，再侵入其內竊取甲○○、郭靖琴二人所有，
    置於該店內之新台幣（下同）一千二百元及開喜烏龍茶（以下簡稱烏龍茶）一罐
    （價值二十元），得手後，將喝完之烏龍茶空罐棄置檳榔攤內，一千二百元則放
    於褲袋內，正欲離去時，適甲○○、郭靖琴二人駕車購物回來，甲○○下車後發
    現該店之門鎖已被破壞，即時進入該店內查看，詎乙○○為防護贓物及脫免逮捕
    ，而當場以所攜帶之板手攻擊甲○○，二人進而發生扭打，致甲○○受有左肘屈
    側一０ｘ０．一公分、三ｘ０．一公分之淺裂傷、腹部皮膚六ｘ０．二公分擦傷
    、左顳部頭皮四ｘ三ｘ０．三公分皮下血腫之傷害，嗣經郭靖琴報警前來處理，
    當場捕獲，並扣得被告所有手電筒及板手各一支。
二、案經臺南市警察局第一分局報請臺灣臺南地方法院檢察署檢察官偵查起訴。
      理      由
一、訊據上訴人即被告乙○○矢口否認有上開犯行，辯稱：當晚伊前往崇善路神壇擬
    問神，因神壇未開門，又因肚子痛故前往鄰近小巷隱密處大便，事後要返回停車
    處，經過被害人甲○○所經營之檳榔攤時遭甲○○誤會而被毆打，伊並未破壞檳
    榔攤門鎖，亦未入內行竊，扣案的手電筒、板手非伊有，另被扣之一千二百元紙
    幣是伊所有，該款係受僱陳慶祥清理大樓廢棄物之工資，並非竊取所得等語。
二、惟查被告乙○○確於上開時、地持鐵製板手破壞台南市○○路一０七五號「紅遍
    天下」檳榔攤之側門鎖，侵入其內竊取甲○○、郭靖琴所有財物，經甲○○當場
    發覺，被告為防護贓物及脫免逮捕，而當場以所攜帶之板手攻擊甲○○使其受如
    事實欄所示之傷害等情，業據被害人甲○○於警訊中指稱：「我於九十一年八月
    四日二十一時許，在台南市○○路與健康路之小北百貨補貨完，在二十一時三十
    分左右，準備在崇善路一０七五號紅遍天下檳榔攤下貨，我剛下車就聽到檳榔攤
    內有聲音，我走到側門準備用鑰匙開門時，卻發現門鎖已被人破壞，我開門準備
    進入檳榔攤內查看，忽然有一男子由攤內衝出來，直接拿手中的鐵製板手攻擊我
    ，然後我和竊嫌發生扭打，自崇善路一０八九巷一直扭打至德高夜市旁，警方到
    達現場將我二人送醫」、「該竊嫌大約四十歲之男子，留西裝頭，身高約一六五
    公分，身材略胖、膚黑，穿水藍色短袖上衣，深色短褲子，經當場指認為乙○○
    ：：」（詳警卷第五頁），偵查中亦稱：「當天是星期天，檳榔攤沒營業我和太
    太去小北補貨，到檳榔攤之後，被告已經在裏面，我叫他不要跑，他就拿板手攻
    擊我」、「我損失財物一千二百元及烏龍茶一罐」（詳偵查卷九十一年十月八日
    偵訊筆錄），原審審理時稱：「我發現被告時被告人在檳榔攤內，門口開了一個
    縫，鎖頭壞了，然後被告就從裏面出來，並拿板手打我，被告當時手電筒丟在檳
    榔攤內，我平時就是放一千二百元在檳榔攤內」等語。核與被害人之妻郭靖琴於
    警訊中證稱：「當日我與甲○○在台南市○○路購完物品返回崇善路紅遍天下檳
    榔攤準備將貨物放進屋內：：我先生下車大喊有小偷，隨即二人打架，林某手上
    拿鐵製板手攻擊我先生」、「當天晚上路燈很亮，我確定乙○○手持鐵製板手與
    我先生打架並攻擊我先生頭部等部位」之情節相符，於偵查中復為相同之證述，
    互核上開被害人甲○○、郭靖琴之指證，就被告如何入侵竊盜、施以攻擊等犯罪
    基本重要構成要件事實，均相符合，復有扣案之手電筒、板手各一支、贓物認領
    保管單、被害人甲○○受傷之診斷證明書、員警繪製之崇善路地圖各一紙、門鎖
    遭破壞之照片三張、被告喝完之烏龍茶後棄置於檳榔攤內之照片一張、檳榔攤內
    遭竊之情形照片一張、檳榔攤外觀及大門之照片各一張、一千元及二百元之紙幣
    照片一張、真聖堂大門之照片二張可稽，足證被害人之指訴屬實，當可採為被告
    不利認定之依據。
三、被告雖以前詞置辯，經查：
    （一）被告於警訊中供稱：伊是要去崇善路之救世堂佛堂問神，然查台南市○○
          路並無救世堂，僅有真聖堂，其內供奉者為關聖帝君，此有該堂建築物之
          照片一幀附卷可稽（詳偵卷第十一頁）。經原審審理中提示真聖堂建築物
          之照片予被告指認，被告始改稱係去真聖堂問神，且據被告於原審所提出
          之現場圖所示，其停車位置及佛堂地點均為真聖堂無誤（詳原審卷第十二
          頁、第五十八頁），本院審理時又改稱，伊要去的佛堂是崇善路一一三七
          號並非真聖堂（詳本院卷第二十九頁），就此重要之事實所供反覆不一，
          顯見其所供不實。
    （二）被告於偵查中供稱：伊到紅遍天下檳榔攤旁邊的神壇問神，因為下雨天沒
          有開，伊問隔壁的鐵工廠老闆，老闆說下雨天可能沒開。然查該堂大門口
          掛有一大而顯目之紅色招牌，其上書有「每逢星期二晚上八點降神問事」
          之文字，而九十一年八月四日為星期日，並非該堂問事之日，被告如確曾
          至該堂問事不可能未看見前揭招牌。又參酌真聖堂之負責人董明發於警訊
          中證稱：真聖堂是每星期二晚間八時起供民眾拜神問事，因為信徒問事有
          留資料，而且信徒我均認識，乙○○我不認識，他確實不曾到過真聖堂問
          事等語。足認被告未曾至真聖堂問事，而九十一年八月四日當天亦非至真
          聖堂問事，而係至被害人所經營之上開檳榔攤處竊盜，甚為明確。
    （三）被告又辯稱：甲○○於前言不對後語警局所提出之錄影帶，有錄到行竊之
          人可證伊非行竊一節，經被害人甲○○於原審審理中稱：當天有錄影但沒
          有錄到被告進入，因錄影是擺設於正門外面錄購買檳榔的車子的車牌，被
          告是從後面進入，所以沒有錄到，另證人即台南市警察局第一分局德高派
          出所承辦警員呂來盛於同日亦證稱：被害人拿來的錄影帶是照前面，不是
          照後面，所以沒照到等語，核其二人之供述係相符合，足認被告辯稱錄影
          機已拍攝他人竊盜云云，不足採信。
    （四）被告於警訊中供稱：伊身上的五千四百元是替綽號黑松之陳慶祥工作，所
          發的工資，陳慶祥專門承包大樓清理、鑿壁、搬運等工作，伊從三、四年
          前就跟陳慶祥工作，約九十一年七月底在台南市五期某棟大樓做清理廢物
          及搬運工作，做了約二、三天，在八月一日給伊薪資約九千元云云。然查
          證人陳慶祥於警訊中證稱：「我不認識乙○○，乙○○九十一年七月底沒
          有在台南市五期某棟大樓做清理廢物及搬運工作，因為我在七月底並未承
          包台南市五期重劃區之工程」等語，足認被告所稱為陳慶強工作而取得工
          資九千元云云，並非實在，亦即自被告身上查扣之一千二百元並非證人陳
          慶強發給被告之工資，而係被告本案行竊所得之財物。再被告經警逮捕時
          自其身上搜得五千四百元，此為被害人甲○○於警訊中即已知悉，如被害
          人甲○○有貪取被告錢財之不法意念，自可指稱其所失竊者為五千四百元
          即可，又為何僅稱其所失竊者為一千二百元。是以足認被告確有竊取被害
          人現金一千二百元之事實。
    （五）綜上所述，被告上開辯解，顯係卸責之詞，不足採信，本案事證明確，被
          告犯行堪以認定，應依法論科。
四、按刑法第三百二十九條之以強盜論，即以強盜罪相當條文處罰之意，並非專以第
    三百二十八條第一項之強盜論，故第三百三十條所謂犯強盜罪，不僅指自始犯強
    盜罪者而言，即依第三百二十九條以強盜論者，亦包括之，如此項準強盜有第三
    百二十一條第一項各款情形之一，自應依第三百三十條論處，最高法院二十五年
    上字第六六二六號著有判例可稽。次按準強盜罪之成立，以行為人實施竊盜或搶
    奪行為後，為防護贓物、脫免逮捕或湮滅罪證，而對於被害人或追躡之第三人，
    當場施以強暴或足令人心生畏佈之脅迫行為，即足當之（最高法院八十九年度訴
    字第五八三號裁判參照）。查本件被告為前揭竊盜犯行時，為脫免逮捕及防護贓
    物，而以質地堅硬之鐵製板手主動攻擊被害人甲○○，並使甲○○受有如前所述
    之傷害，有前揭診斷證明書可稽，已符合前揭加重竊盜及準強盜要件，並在客觀
    上足使一般人身體上、精神上處於不能抗拒之狀態，是被告之行為應已該當刑法
    加重強盜罪之構成要件，灼然至明。又鐵製板手質地堅硬，客觀上足以對人之生
    命、身體、安全構成威脅，可供兇器使用。被告乙○○攜帶足對人之生命、身體
    、安全構成威脅，具有危險性可供兇器使用之鐵製板手一把，毀壞門扇，竊取甲
    ○○、郭靖琴二人之財物，後因防護贓物及脫免逮捕，而對甲○○一人當場施以
    強暴，所為係犯刑法第三百二十九條之準強盜罪，而具有刑法第三百二十一條第
    一項第二款、第三款之情形，應論以刑法第三百三十條第一項之攜帶兇器、毀壞
    門扇之加重強盜罪。又被告施以強暴之行為係為防護贓物及脫免逮捕，縱造成被
    害人甲○○受傷，亦為施以強暴當然之結果，此有最高法院四十三年度台非字第
    四八號判例可稽，應不另論傷害罪。又公訴人另論被告涉有刑法第三百二十一條
    第一項第一款之於夜間侵入有人居住之建築物竊盜之加重情形，然參酌被害人甲
    ○○於原審審理中供稱：伊所經營之檳榔攤，前面賣檳榔，後面作倉庫，沒人居
    住等語，及參酌該檳榔攤之空間甚小，有照片附卷可稽，其內堆滿貨品，並無居
    住之空間；且遍查警、偵卷之資料復查無被害人等曾居住其內之證明，應認被害
    人等並無在前揭檳榔攤內居住之情形，因此部分與公訴人所指前揭犯行為單純上
    一罪之關係，並無另為無罪諭知之必要，並予敘明。扣案之手電筒、板手各一支
    ，被告雖否認為其所有，但據被害人之指訴及文告持以犯罪等情觀之，應認為被
    告所有，且係供犯罪所用之物，爰依刑法第三十八條第一項第二款之規定宣告沒
    收
五、原審審理結果，認被告罪證明確，適用刑法第三百三十條第一項、第三十八條第
    一項第二款並審酌被告有竊盜前科，此有臺灣臺南地方法院檢察署刑案資料查註
    紀錄表及臺灣高等法院被告全國前案紀錄表各一紙在卷可憑，竟不思正途，圖得
    非分之財及其犯罪之手段、犯罪所生之危險及犯罪後仍飾詞狡辯，毫無悔意等一
    切情狀，量處有期徒刑柒年陸月，扣案之手電筒、板手各一支並依法宣告沒收，
    認事用法俱無不合，量刑亦稱妥適，被告上訴意旨否認犯罪，空言指摘原判決不
    當，並無可取，為無理由，應予駁回。
據上論斷，應依刑事訴訟法第三百六十八條，判決如主文。
本案經檢察官許仲瑩到庭執行職務。
中    華    民    國      九十二      年      五      月      十五      日
                                  臺灣高等法院臺南分院刑事第六庭
                                      審判長法官  楊    明    章
                                            法官  沈    揚    仁
                                            法官  戴    勝    利
右正本證明與原本無異。
如不服本判決，應於判決送達後十日內向本院提出上訴狀，其未敘述理由者並應於提
出上訴狀後十日內向本院補提理由書（應附繕本)。
                                      法院書記官  吳    銘    添
中    華    民    國      九十二      年      五      月      十九      日
附錄：本案論罪科刑法條全文：
刑法第三百二十一條：犯竊盜罪而有左列情形之一者，處六月以上、五年以下有期徒
                    刑：
                    一、於夜間侵入住宅或有人居住之建築物、船艦或隱匿其內而
                        犯之者。
                    二、毀越門扇、牆垣或其他安全設備而犯之者。
                    三、攜帶兇器而犯之者。
                    四、結夥三人以上而犯之者。
                    五、乘火災、水災或其他災害之際而犯之者。
                    六、在車站或埠頭而犯之者。
                    前項之未遂犯罰之。
刑法第三百二十九條：竊盜或搶奪，因防護贓物、脫免逮捕或湮滅罪證，而當場施以
                    強暴脅迫，以強盜論。
刑法第三百三十條：犯強盜罪而有第三百二十一條第一項各款情形之一者，處七年以
                  上有期刑。
                  前項之未遂犯罰之。


司法院資訊處製作；財團法人民間司法改革基金會備份。
